臺灣高等法院刑事判決　　　　　　　　　　　　　　九十三年度上訴字第三五七號
　　上　訴　人　臺灣臺北地方法院檢察署檢察官
　　被　　　告　甲○○
右上訴人因被告違反商業會計法等案件，不服臺灣臺北地方法院九十二年度訴字第五
三五號，中華民國九十二年十二月三十一日第一審判決（起訴案號：臺灣臺北地方法
院檢察署九十年度偵字第一七八二六號、九十一年度偵字第五七六一號），提起上訴
，本院判決如左：
    主  文
原判決撤銷，發回台灣台北地方法院。
    理  由
一、本件起訴意旨略以：被告甲○○係設於臺北縣泰山鄉○○路○段四二七之一號九
    樓其榮工程有限公司（下稱其榮公司）之商業負責人，並為從事業務之人，明知
    乙○○於民國八十八年間並未受僱於其榮公司，亦未支領薪資，竟意圖以不正當
    之方法逃漏營利事業所得稅，自工程下包工頭劉金堆（已歿）處取得乙○○之身
    分資料後，委由不知情之會計人員，製作虛偽不實之「乙○○工資表」及其榮公
    司於八十八年間給付乙○○新臺幣（下同）十八萬元之「各類所得扣繳暨免扣繳
    憑單」，並據以製作其榮公司八十八年度營利事業所得稅結算申報書，將上開不
    實之薪資金額列為公司成本，向稅捐稽徵機關申報核定課稅，足生損害於乙○○
    及稅捐稽徵機關核課稅捐之正確性，因認被告涉犯刑法第二百十六條、第二百十
    五條之行使業務上登載不實文書、稅捐稽徵法第四十一條、第四十七條之逃漏稅
    捐罪嫌等語。
二、原法院裁定略以：本件被告甲○○起訴時之住所在臺北縣新莊市，居所在臺北縣
    泰山鄉，而其犯罪地又係在臺北縣新莊市及泰山鄉，業據被告甲○○於該院九十
    二年十二月二十六日訊問時供明，是檢察官向該院提起公訴，自有未合，爰不經
    言詞辯論，逕為諭知管轄錯誤之判決云云。
三、檢察官上訴意旨略以：按所謂犯罪地及犯罪事實發生地，行為地或結果地均屬之
    。又按刑法之偽造文書罪，咸以足生損害於公眾或他人為要件，亦即行為人只須
    對行為客體造成危險結果即可成立犯罪之具體危險犯。本件之被害人包括乙○○
    及財政部台北市國稅局中正稽徵所，乙○○之住所為台北市中正區○○○路二巷
    七號；財政部台北市國稅局中正稽徵所位於台北市中正區○○○路○段八號五、
    八樓，被告製作虛偽不實之「乙○○工資表」、「各類所得扣繳暨免扣繳憑單」
    寄至位於本轄之乙○○住所，並持向稅捐稽徵機關申報核定課稅，致財政部台北
    市國稅局中正稽徵所向乙○○核課八十八年度之綜合所得稅，足生損害乙○○及
    財政部台北市國稅局中正稽徵所核課稅捐之正確性，被告犯罪之結果已然發生，
    而乙○○及財政部台北市國稅局中正稽徵所即應為本件犯罪之結果地，因而檢察
    官據此向台灣台北地方法院聲請簡易處刑判決，自不能謂台灣台北地方法院對之
    無管轄權云云。
四、經查本件被告甲○○起訴時之住所在臺北縣板橋市，公司所在位於臺北縣泰山鄉
    ，此固有其年籍資料及公司登記資料足憑。惟按刑事訴訟法第五條第一項規定：
    案件由犯罪地或被告之住所、居所或所在地之法院管轄。又按所謂之犯罪地，參
    照刑法第四條之規定，解釋上自應包括行為地與結果地二者而言。（最高法院八
    十八年度台上字第一一三四號判決參照）查公訴人指訴被告涉有刑法第二百十六
    條、第二百十五條之行使業務上登載不實文書、稅捐稽徵法第四十一條、第四十
    七條之逃漏稅捐罪嫌云云。其中刑法第二百十六條、第二百十五條之行使業務上
    登載不實文書部分，依法應以「足生損害於公眾或他人」為犯罪構成要件，即以
    足生損害乙○○及稅捐稽徵機關關於核課稅捐之正確性為要件。準此，本案被害
    人乙○○住所位於台灣台北地方法院轄區內之台北市中正區○○○路二巷七號，
    此有渠年籍資料在卷可稽，並有稅捐資料在卷可佐。綜上，台灣台北地方法院關
    於本案是否全然並無管轄權，即非無疑。原審未經詳察，率而諭知本件管轄錯誤
    ，並移送於台灣板橋地方法院，並非無議。從而，檢察官上訴指摘原審判決有所
    違誤，即屬可採。自應由本院將原審判決撤銷，並發回原審，深入查明，另為適
    法之判決，並不經言詞辯論。
五、據上論斷，應依刑事訴訟法第三百六十九條第一項但書、第三百七十二條，判決
    如主文。
中　　　華　　　民　　　國　　九十三　　年　　　二　　　月　　 十二 　　日
                              臺灣高等法院刑事第九庭
                                  審判長法  官　李　文　成
                                        法  官　官　有　明
                                        法  官　周　盈　文
右正本證明與原本無異。
如不服本判決，應於收受送達後十日內向本院提出上訴書狀，其未敘述上訴之理由者
並得於提起上訴後十日內向本院補提理由書（均須按他造當事人之人數附繕本）。
                                        書記官　余　姿　慧
中　　　華　　　民　　　國　　九十三　　年　　　二　　　月　　 十二 　　日
